【裁判字號】    91,上更(二),304
【裁判日期】    920109
【裁判案由】    懲治走私條例
【裁判全文】
臺灣高等法院高雄分院刑事判決                九十一年度上更(二)字第三四號
    上  訴  人  甲○○  男 民.
    即  被  告
    選任辯護人  許清連  律師
                林鴻駿  律師
                鄭淑貞  律師
右上訴人因違反懲治走私條例案件，不服臺灣高雄地方法院八十九年度訴字第九五五
號中華民國八十九年七月三十一日第一審判決（起訴案號：臺灣高雄地方法院檢察署
八十九年度偵字第四六四二號），提起上訴，經判決後，由最高法院第二次發回更審
，本院判決如左：
      主  文
原判決撤銷。
甲○○私運管制物品進口逾公告數額，處有期徒刑捌月，緩刑參年。
    事  實
一、甲○○係高雄籍「建滿號」漁船船長，於民國八十八年十一月十二日十七時許，
    與船員許正成、舒漢聲、楊本、楊偉國、范文光、劉國正（均由檢察官另為不起
    訴處分確定），以捕魚名義自高雄第一港口報關出海，前往臺灣海峽捕魚，甲○
    ○於作業期間內，在東經一百一十七度十分、北緯二十二度二十分附近之公海上
    向不詳船舶購入中國大陸加工製造之小卷六千九百六十公斤、花枝五千一百一十
    公斤、白鯧魚三千四百六十公斤及下雜魚二萬九百八十二公斤，完稅價格為五十
    七萬四千零五十二元，已逾十萬元之管制公告進口數額，擬載運回台出售圖利。
    嗣於同年十二月十一日十六時許，返抵高雄港第一港口時，為警查獲，並當場扣
    得前述大陸漁貨。
二、案經內政部警政署高雄港務局警察所移送台灣高雄地方法院檢察署檢察官偵查起
    訴。
    理  由
一、訊據上訴人即被告甲○○矢口否認有何私運管制物品進口逾公告數額之犯行，辯
    稱：漁貨係在臺灣海峽公海內自行捕得，並未經過加工只有冷凍，再加以打包，
    我們的漁船有三百多噸，捕獲這樣的漁貨量並不算多云云。惟查：建滿號確曾以
    捕漁為由，於八十八年十一月十二日出港，至同年十二月十一日返回高雄港，為
    警於船上扣得漁貨共有小卷六千九百六十公斤、花枝五千一百一十公斤、白鯧魚
    三千四百六十公斤及下雜魚二萬九百八十二公斤，業據被告甲○○供承在卷，並
    有漁船進出港申請書、執行搜索報告、臺灣省高雄港務警察所嫌疑貨品扣押單及
    地磅記錄單各一份在卷可稽，又被告甲○○雖於警訊時供稱：建滿號漁船之該航
    次第一作業漁區為東經一百一十七度十分、北緯二十二度二十分為主軸，第二作
    業區為東經一百十九度二十分、北緯二十五度五十分，實際作業第一作業區約十
    日，第二作業區作業天數約十三天，每日下四至五網，平均一網次約有四百公斤
    之漁貨量等語（見警訊卷第二至第三頁），惟為東經一一九度二十分，北緯二十
    五度五十分，經查是屬中國大陸福建省陸地上，被告甲○○如何能於陸地捕撈漁
    貨？且就該海域資源（平均一網次小於三百公斤）而言，被告甲○○所供稱之漁
    貨量實顯偏高，又澎湖以南海域資源十一月份主要漁貨物為秋姑、狗母、沙腸、
    烏賊、扁蟹等二十餘種，除秋姑、狗母主要漁貨魚種各佔百分之十五、百分之十
    一外，其他沙腸、烏賊、扁蟹等所佔比率不高，約在百分之五以下，白鯧魚僅在
    台灣北部有漁獲紀錄，所佔比率約在百分之一以下，有行政院農業委員會漁政署
    所為之緝獲漁船走私漁產品判定諮詢電話傳真稿一份在卷可參，是建滿號漁船上
    為警扣得之漁獲顯非自行捕獲，應堪認定；雖行政院農業委員會水產試驗所東港
    分所八十九年十一月二日（八九）農水試東字第九二二號函表示：「白鯧分佈
    自日本中部以南，經韓國、中國東海及東印度印度群島等海域，臺灣產於西部沿
    海，主要漁場在臺灣海峽北部海域，近海土域之巾著網與曳網等網具亦有一部份
    漁獲。來函所指經緯度（即東經一百二十度三十分、北緯二十五度五十分以南海
    域），有白鯧魚分佈」（見本院上訴卷第四十六頁至第四十八頁）等語，表示台
    灣海峽北部亦有白鯧魚之分佈，惟查上述漁貨經送財政部關稅總局進口貨品原產
    地認定委員會審議結果，認「樣品從相片裡包裝透明塑膠袋、紙箱、編織袋，品
    質低劣，與中國大陸產品相似，小卷加工排列不整齊，與大陸加工方式相同，樣
    品應該來自中國大陸地區；綜上各項資料顯示，該船漁獲推定屬大陸物品」，有
    該委員會八十九年第二次會議審議表一份在卷可參，足認該批漁獲應係來自中國
    大陸，故仍不能據上述行政院農委會水產試驗所東港分所之函示為有利被告甲○
    ○之認定。至其他船員許正成、舒漢聲、楊本、楊偉國、范文光、劉國正所稱：
    漁貨是自行捕撈等語，則係迴護之詞，亦不足採。再本件查扣漁獲完稅價格總計
    五十七萬四千零五十二元，有財政部高雄關稅局緝私報告表一份在卷可按，其完
    稅價格顯已逾行政院所公布之懲治走私條例公告管制物品項目及其數額丙項第四
    款所定完稅價格十萬元之限制，此外並有採證照片十七張附卷可資佐証，是被告
    甲○○前述所辯，顯係事後卸責之詞，不足採信，事證明確，其犯行堪以認定。
二、按匪偽生產、製造、加工之物品，核屬行政院所公告之管制物品項目及其數額丙
    項第四款之管制進口物品，核被告甲○○所為係犯懲治走私條例第二條第一項私
    運管制物品進口逾公告數額罪，前述匪偽物品，雖經行政院於九十年十一月二十
    九日公告刪除，但此乃事實之變更，並不影響被告犯行之成立。又被告行為後懲
    治走私條例第二條第一項之罪，已經於九十一年六月二十六日修正公布，同年月
    二十八日生效。修正後之法律，其法定刑為：「七年以下有期徒刑，得併科新台
    幣三百萬元以下罰金」，以之與修正前所規定之法定刑：「七年以下有期徒刑，
    得併科新台幣二十萬元以下罰金」相比較，以修正前之法律較有利於被告，依刑
    法第二條第一項但書之規定，應適用較有利於被告之修正前懲治走私條例第二條
    第一項之規定處斷。
三、原審予以論罪科刑，固非無見，惟查被告行為後懲治走私條例第二條第一項之罪
    ，已經於九十一年六月二十六日修正公布，同年月二十八日生效。修正後之法律
    ，其法定刑為：「七年以下有期徒刑，得併科新台幣三百萬元以下罰金」，以之
    與修正前所規定之法定刑：「七年以下有期徒刑，得併科新台幣二十萬元以下罰
    金」相比較，以修正前之法律較有利於被告，依刑法第二條第一項但書之規定，
    應適用較有利於被告之修正前懲治走私條例第二條第一項之規定處斷，已如前述
    ，原審未及為新、舊法之比較適用，尚有未當，被告甲○○上訴意旨，否認犯罪
    雖無理由，惟原判決既有上述可議，仍應由本院予以撤銷改判，審酌被告貪圖小
    利走私大陸漁貨，惟尚未出售即被查獲，對社會經濟秩序影響非鉅等一切情狀，
    量處有期徒刑八月，至當場查獲之上述漁貨，業經拍賣，有財政部高雄關稅局緝
    私報告表一份在卷可按，故不另為沒收之諭知；又被告甲○○前未曾受有期徒刑
    以上刑之宣告，有臺灣高等法院被告全國前案紀錄表一份在卷足憑，其因貪圖小
    於利走私大陸漁貨，尚未出售即被查獲，事後已有悔意，經此刑之宣告後，應知
    警惕而無再犯之虞，本院認以暫不執行其刑為適當，併予宣告緩刑三年，用啟自
    新。
據上論結，應依刑事訴訟法第三百六十九條第一項前段、第三百六十四條、第二百九
十九條第一項前段、修正前懲治走私條例第二條第一項、第十一條、刑法第二條第一
項但書、第七十四條第一款，判決如主文。
本案經檢察官陳國全到庭執行職務。
中    華    民    國      九十二      年      一      月     九   日
      臺灣高等法院高雄分院刑事第七庭
                                  審判長法官  李春昌
                                        法官  莊飛宗
                                        法官  黃憲文
右正本證明與原本無異。
如不服本判決應於收受本判決後十日內向本院提出上訴書狀，其未述上訴理由者，
並得於提起上訴後十日內向本院補提理由書狀（均須按他造當事人之人數附繕本)「
切勿逕送上級法院」。
                                      書記官  黃英彥
中    華    民    國      九十二      年      一      月     九   日
附錄法條：
懲治走私條例第二條
私運管制物品進口﹑出口逾公告數額者，處七年以下有期徒刑，得併科新
台幣二十萬元以下罰金。
以犯前項之罪為常業者，處三年以上十年以下有期徒刑，得併科新台幣三
十萬元以下罰金。
第一項之未遂犯罰之。
第一項所稱管制物品及其數額，由行政院公告之。


司法院資訊處製作；財團法人民間司法改革基金會備份。
